【裁判字號】    89,易,36
【裁判日期】    891206
【裁判案由】    竊盜
【裁判全文】
福建金門地方法院刑事判決                            八十九年度易字第三六號
    公  訴  人  福建金門地方法院檢察署檢察官
    被      告  甲○○
    被      告  乙○○
    被      告  丁○○
    被      告  戊○○
右列被告因竊盜案件，經檢察官提起公訴（八十九年度偵字第八號），本院判決如左
：
    主  文
甲○○、乙○○、丁○○、戊○○共同連續意圖為自己不法之所有，而竊取他人之動
產，各處有期徒刑參月。均緩刑貳年。
    事  實
一、甲○○、乙○○、丁○○、戊○○共同基於意圖為自己不法所有之概括犯意聯絡
    ，自民國八十八年一月間起，連續多次在金門縣烈嶼鄉○○○段二六九七地號（
    即東崗海水浴場附近），未登記之國有土地上，由丁○○駕駛挖土機竊取該地上
    之砂土，而甲○○、乙○○、戊○○分別駕駛大貨車，載運至該鄉○○村路邊之
    農田堆放，共計竊得面積達一千四百六十四點九七平方公尺之砂土。嗣於同年四
    月十六日，為警方當場查獲。
二、案經福建金門地方法院檢察署檢察官自動檢舉偵辦。
    理  由
一、訊據被告甲○○、乙○○、丁○○、戊○○，固坦承於右揭時地以挖土機開挖金
    門縣烈嶼鄉○○○段二六九七地號之土地，然矢口否認有竊盜之犯行。均辯稱：
    我們是合夥要在該地上耕作，是向林氏宗親會借用土地開墾，經過林氏宗親會之
    理事長丙○○同意，且於八十八年之林湖村村民大會上，亦有建議烈嶼師同意開
    放該地作為耕作使用，經村長、鄉民代表會主席與軍方溝通，經軍方同意耕作，
    且會勘過二次，才進入採取沙土云云。經查：
（一）被告等前開辯解，固有林氏宗親會理事長丙○○、時任陸軍步兵第一五八師政
      治作戰部第二科科長己○○、林湖村村長林耀光、林湖村村幹事、鄉民代表大
      會主席林長耕等人，於偵查中證述屬實（見八十八年度他字第八號卷宗第七十
      八頁背面、八十八年度偵字第八號卷宗第十九頁、第六十六頁、第五十六頁背
      面、第六十五頁背面）。惟查，刑法上竊盜罪，係行為人違反動產持有人之意
      思，或未得持有人之同意，而取走動產，侵害持有人對動產之管領力，並移轉
      為自己所持有，犯罪即屬成立。查金門縣烈嶼鄉○○○段二六九七地號土地，
      為未登記之土地，依土地法第十條及司法院三十年院字第二一七七號解釋之意
      旨，屬國有土地。目前為烈嶼師之軍事管制區，亦有卷附內政部營建署金門國
      家公園管理處八十八年五月四日（八八）營金企字第八八五三二八號函可參。
      沙土與土地分離後，自為動產，屬烈嶼師所持有，應可認定。再查，證人丙○○於偵查中固證稱：該地在國軍駐防之前為林氏宗親在耕作，我們認為屬我們
      所有云云。然亦證稱：僅同意被告等在該地上耕作，並不知道被告等挖掘沙土
      。證人己○○於偵查中更證稱：有准許村民進入耕作，但沒有准許他們進入挖
      土等語。足證被告等挖掘沙土之行為，已超越烈嶼師所同意之範圍，已侵害烈
      嶼師對該土地沙土之管領力，而有竊取之行為。
（二）被告等雖另辯稱：於開採前不知該地為國有土地等語。然則，竊盜罪之成立，
      行為人只須認識所竊取之動產非己所有，至於為何人所有，則無確切認識之必
      要。是以，被告等對於所採取之砂石非己所有，既有認識，自不能以不知該地
      為國有地卸免刑責。
（三）由被告等辯稱：採砂之目的乃是將砂石運到向其他農民所借用，已荒廢而土性
      較黏之農田，以作客土改良等語。並有照片在卷可證。由渠等之辯解，適可證
      明被告等挖掘砂土之目的是為了自己之不法利益。
（四）此外，並有勘驗筆錄二紙、照片十四紙、複丈成果圖在卷可證，本件事證明確
      ，被告等之犯行已可認定。
二、核被告甲○○、乙○○、丁○○、戊○○等所為，均係犯刑法第三百二十條第一
    項之竊盜罪。被告等有犯意之聯絡及行為之分擔，為共同正犯。被告等自八十八
    年一月間起，迄同年四月十六日為警方查獲時止，先後多次竊取沙土，時間緊接
    ，方法相同，觸犯構成要件相同之罪，顯然均係基於概括犯意為之，為連續犯，
    依刑法第五十六條之規定，以一罪論，並加重其刑。本院審酌被告等所竊取之砂
    石數量龐大，對國家公園之景觀，自然生態之破壞至鉅，原不宜輕縱，然被告等
    確實先經林氏宗親會、烈嶼師之同意始行前往金門縣烈嶼鄉○○○段二六九七地
    號，動機在於要使用沙土以便利耕作，並非蓄意違法，然因法律觀念不足，以致
    觸犯本罪等一切情狀，爰分別量處如主文所示之刑。末查，被告等先前均未曾受
    有期徒刑以上刑之宣告，有本院被告全國前案紀錄表在卷可稽，經此次起訴審判
    後，當能知所警惕，信無再犯之虞，本院認為前開對其等所宣告之刑，以暫不執
    行為適當，爰各宣告緩刑，以啟自新。
據上論斷，應依刑事訴訟法第二百九十九條第一項前段、刑法第二十八條、第五十六
條、第三百二十條、第七十四條第一款、罰金罰鍰提高標準條例第一條前段、第二條
，判決如主文。
本案經檢察官林圳義到庭執行職務
中    華    民    國      八十九      年    十二      月        六      日
                                  福建金門地方法院刑事庭
                                      法  官    陳建勛
右正本證明與原本無異。
如不服本判決，應於判決送達後十日內，向本院提出上訴狀。
                                      書記官    董培祥
中    華    民    國      八十九      年    十二      月        六      日


司法院資訊處製作；財團法人民間司法改革基金會備份。
